臺灣臺中地方法院臺中簡易庭民事判決
111年度中簡字第354號
原      告  許峰源  
訴訟代理人  洪家駿律師
複 代理 人  吳秉翰律師
被      告  楊烜懿  
            楊睿麟  
共      同
訴訟代理人  陳彥潔律師
上列當事人間債務人異議之訴事件，於民國111年3月15日言詞辯
論終結，本院判決如下：
    主      文
原告之訴駁回。
訴訟費用由原告負擔。
    事實及理由
一、原告主張：被告執108年度桃院民公孟字第10450號公證書（
    下稱系爭公證書）為執行名義，聲請本院110年度司執字第1
    30963號強制執行。系爭公證書記載不履行給付租金或違約
    金應逕受強制執行，執行法院無從斷定債權人的請求權存在
    ，依照最高法院43年台上字第524 號判例，該公證書不能視
    為有效的執行名義，執行程序應予撤銷。又系爭公證書公證
    兩造簽訂之房屋租賃契約書（下稱系爭租約），約定原告向
    被告承租桃園市○○區○○○街0號騎樓及加蓋處，作為經營24小
    時營業夾娃娃機店，租金每月新臺幣（下同）4萬8500元，
    系爭租約第7條第9項約定「如因政府拆除、法令變更等不可
    歸責於乙方（即原告）之因素，致乙方半途中止契約，乙方
    無須支付違約金，甲方（即被告）不得扣留押金」。嗣於11
    0年9月起，因嚴重特殊傳染性肺炎肆虐，經濟部配合嚴重特
    殊傳染性肺炎中央流行疫情指揮中心頒布《自助選物販賣機
    營業場所防疫管理措施指引》，明定自助選物販賣機營業場
    所之營業時間由不限制，改為1日僅能營業16小時，原告原
    全日24小時經營夾娃娃機店之營業時間，必須配合調整為每
    日僅營業16小時，嚴重影響原告娃娃機玩具店之營業收益，
    屬系爭租約第7條第9項所約定政府法令變更等不可歸責於原
    告之事由所致無法正常營業，原告本得終止系爭租約，然原
    告僅自110年9月15日起，終止部分租約並按比例減少租金，
    亦即租金每月應減為2萬8130元，原告已於110年9月14日以
    臺中英才郵局存證號碼001246號存證信函告知被告每月租金
    應減為2萬8130元，直至政府公告恢復原營業時間為止，則
    原告並無負欠被告租金。縱認原告負欠被告租金，系爭租賃
    標的已經桃園市中壢區公所來函應予拆除，依系爭租約第7
    條第8項約定，被告應負擔給付原告38萬元違約金之債務，
    原告亦可於38萬元之範圍予以抵銷。詎被告執不具執行名義
    之系爭公證書，聲請本院110年度司執字第130963號強制執
    行，聲請執行金額8萬1480元，顯無理由，爰提起債務人異
    議之訴，並聲明：本院110年度司執字第130963號強制執行
    程序應予撤銷。
二、被告則以：兩造於108年12月24日簽訂系爭租約並經公證，
    由原告向被告承租桃園市○○區○○○街0號側門加蓋部分，約定
    租賃期間自109年1月1日起至111年12月31日止，應於每月15
    日前給付，如不遵約給付租金，經催告後，逕受強制執行。
    孰料，原告於110年9月14日竟寄發臺中英才郵局存證號碼00
    1246號存證信函告知因疫情關係使營業時間縮短，依系爭租
    約第7條第9項約定，自110年9月15日起減租百分之42，即每
    月租金改為2萬8130元，且自110年9月15日起僅給付被告租
    金2萬8130元。對此，被告於110年9月28日寄發桃園成功路
    存證號碼001124號存證信函，表明原告無從援引系爭租約第
    7條第9項之約定減少租金，因系爭租賃標的未有因政府拆除
    、法令變更等滅失、不得使用之情事，營業時間長短亦與租
    金數額無涉，縱偶遇社會經濟之困難，仍屬經商可能之風險
    ，原告不得因不願依約如數照付租金數額逕自曲解文義。被
    告於110年5月份疫情嚴重爆發時，已出於體恤疫情影響，同
    意原告於5、6、7月時分別減少租金8000元、8000元、8500
    元，惟非基於因系爭租約第7條第9項之約定而同意減少部分
    租金，故自110年8月起，原告應即恢復給付租金4萬8500元
    ，然原告卻自同年9月起僅給付租金2萬8130元，自110年9月
    至12月止，共積欠租金8萬1480元，被告依法進行催告程序
    後始聲請強制執行等語置辯，答辯聲明：駁回原告之訴。
三、得心證之理由：
  ㈠按「執行名義成立後，如有消滅或妨礙債權人請求之事由發
    生，債務人得於強制執行程序終結前，向執行法院對債權人
    提起異議之訴。如以裁判為執行名義時，其為異議原因之事
    實發生在前訴訟言詞辯論終結後者，亦得主張之。」，「執
    行名義無確定判決同一之效力者，於執行名義成立前，如有
    債權不成立或消滅或妨礙債權人請求之事由發生，債務人亦
    得於強制執行程序終結前提起異議之訴。」，強制執行法第
    14條第1、2項定有明文。所謂消滅債權人請求之事由，例如
    清償、提存、抵銷、免除、混同、債權讓與、債務承擔、更
    改、消滅時效完成、解除條件成就、契約解除或撤銷、另訂
    和解契約，或其他類此之情形。所謂妨礙債權人請求之事由
    ，例如債權人同意延期清償、債務人行使同時履行抗辯權等
    （最高法院98年台上字第1899號判決參照）。
  ㈡查被告以系爭公證書為執行名義，聲請本院110年度司執字第
    130963號強制執行，強制執行程序尚未終結，此據本院調取
    前揭執行卷宗核閱確實。
　㈢原告主張系爭公證書之記載無從斷定債權人的請求權存在，
    不能視為有效的執行名義，執行程序應予撤銷云云。按強制
    執行法第4條第1項第4款、公證法第13條第1項第1款所定之
    執行名義，須以公證書可證明債權人請求一定數量之金錢等
    為限。故利息或租金之給付，約定應逕受強制執行者，應於
    公證書內載明其每期給付之金額或計算標準及給付日期，公
    證法施行細則第43條定有明文。系爭公證書載明就承租人應
    依約給付租金，如不履行，應逕受強制執行，引為系爭公證
    書一部之系爭租約載明租賃期間、租金應按月15日前繳付4
    萬8500元，自得憑以證明被告租金請求於其聲請強制執行已
    確定存在，系爭公證書應屬合法有效之執行名義，原告此節
    主張恐屬誤會。何況，縱有執行名義無效而不得強制執行之
    情形，應依強制執行法第12條規定聲明異議，並非有消滅或
    妨礙債權人請求之事由發生，不得逕依債務人異議之訴救濟
    ，原告此節主張並無理由。
　㈣系爭租約第7條第9項約定「如因政府拆除、法令變更等不可
    歸責於乙方（即原告）之因素，致乙方半途中止契約，乙方
    無須支付違約金，甲方（即被告）不得扣留押金」（見卷第
    27頁），係就因不可歸責原告之因素，致原告終止租約，原
    告是否應支付違約金，被告是否得扣留押金，所為特別約定
    ，並無約定因法令變更，原告得逕自減付租金。原告承租桃
    園市○○區○○○街0號騎樓及加蓋處，作為經營24小時營業夾娃
    娃機店，縱依經濟部頒布《自助選物販賣機營業場所防疫管
    理措施指引》限制1日僅能營業16小時，致嚴重影響收益，原
    告應得依民法第227條之2情事變更之規定聲請法院減其租金
    ，但在未聲請法院減其租金以前，原定之租金額，不因此失
    其拘束雙方當事人之效力。原告不得以經營夾娃娃機店收益
    減少，自行調降租金，並以其自行調降租金結果，主張其未
    積欠被告租金。又租賃契約並無得依每日可營業時間一部終
    止，原告主張其經營24小時營業夾娃娃機店，因防疫管理措
    施指引限制每日僅能營業16小時，得一部終止租約並減少租
    金，亦無理由。原告依據前情提起異議之訴，並無理由。
　㈤按當事人主張有利於己之事實者，就其事實有舉證責任，民
    事訴訟法第277條前段定有明文，主張抵銷之當事人就其主
    張抵銷之債權及數額確實存在之事實自負有舉證責任。系爭
    租約第7條第8項約定「如因甲方（即被告）或政府要拆除店
    面，甲方須賠償38萬元整。」（見卷第26頁），原告主張桃
    園市中壢市公所公告將拆除系爭租賃物，原告對於被告有38
    萬元之違約金債權，爰與被告租金債權抵銷等語，並提出桃
    園市中壢區公所公告為證（見卷第105頁）。被告否認公所
    要拆除店面，抗辯僅是要移除影響道路通行之障礙物等語。
    查桃園市中壢區公所公告記載「本市中壢區實踐路（58巷與
    大仁三街間）道路用地施作固定式障礙物涉及道路安全一案
    ，已違反市區道路條例第16條，本所將依同法規定執行拆除
    」，可見桃園市中壢區公所公告將執行拆除者為影響道路安
    全之固定式障礙物，而非店面。原告援系爭租約第7條第8項
    約定主張對於被告有38萬元之違約金債權，得與被告之租金
    債權抵銷云云，並非可採，不得認為被告對於原告之租金債
    權因抵銷而歸於消滅，原告據此提起異議之訴，亦無理由。
四、從而，原告依強制執行法第14條第1、2項規定，聲明請求判
    決本院110年度司執字第130963號強制執行程序應予撤銷，
    為無理由，不應准許。
五、本件事證已臻明確，兩造其餘主張陳述及所提之證據，均毋
    庸再予審酌。另本件言詞辯論終結後，原告具狀聲請本院再
    開言詞辯論，並追加訴之聲明，及提出原告承租時相片為證
    ，惟原告並未釋明有不可歸責之事由致不能於言詞辯論終結
    前提出前開證據及為追加聲明之主張，且本件事證已臻明確
    ，為免延滯訴訟終結，參諸民事訴訟法第276條第1項第2、3
    款規定，本院認本件無再開言詞辯論之必要，附此敘明。
六、據上論結，本件原告之訴為無理由，依民事訴訟法第78條，
    判決如主文。
中　　華　　民　　國　　111 　年　　4 　　月　　14　　日
                  臺灣臺中地方法院臺中簡易庭
                                  法  官  熊祥雲
以上正本係照原本作成。
如不服本判決，應於送達後20日內，向本院提出上訴狀並表明上
訴理由，如於本判決宣示後送達前提起上訴者，應於判決送達後
20日內補提上訴理由書（須附繕本），如委任律師提起上訴者，
應一併繳納上訴審裁判費。
中　　華　　民　　國　　111 　年　　4 　　月　　14　　日
                                  書記官  王麗麗